【裁判字號】    92,交聲,97
【裁判日期】    920403
【裁判案由】    違反道路交通管理處罰條例聲明異議
【裁判全文】
臺灣桃園地方法院交通事件裁定                      九十二年度交聲字第九七號
    原處分機關  交通部公路局新竹區監理所中壢監理站
    異  議  人  甲○○
右列受處分人因違反道路交通管理處罰條例案件，對於原處分機關交通部公路局新竹
區監理所中壢監理站九十二年二月二十四日所為之處分（原處分案號：壢監裁字第裁
五三ＪＡ－0000000號），聲明異議，本院裁定如左：
    主  文
異議駁回。
    理  由
一、原舉發及處分意旨略以：異議人甲○○明知台十六線名竹路、員集路口係經主管
    機關南投縣政府公告為砂石車禁行之路段，砂石車僅得於每日清晨六時起至晚間
    十時止之時段內，行駛該處路段，竟仍於民國九十一年十二月六日晚間十一時三
    十分許，在禁行時段內，駕駛八九一－ＧＫ號營業曳引車即俗稱之砂石車經過該
    處。原處分機關乃據以認定異議人未遵守公路機關依道路交通管理條例第五條規
    定所發布之命令，而裁處異議人罰鍰新台幣九百元，並計違規點數一點。
    異議意旨略以：異議人於九十一年十二月六日，與童炫閔及另一同業，分別駕駛
    一部砂石車行經上開路段，而同時於晚間十時二十四分，被警員攔下，當時異議
    人是第一輛，童炫閔是第三輛。然警員竟認定異議人違規之時間為當日晚間十時
    三十一分，恰好為禁駛時段，而舉發異議人「行駛公告禁駛路段」；舉發童炫敏
    之時間則記載為晚間十時三十分，舉發理由為「牌照污穢」。則異議人與童炫閔
    同時同地遭警舉發，卻受不同待遇。而且，該處路段第一天禁駛，卻未給予緩衝
    ，亦欠公平。為此聲明異議云云。
二、按汽車駕駛人駕駛汽車，不遵守公路或警察機關，依第五條規定所發布命令者，
    處新台幣九百元以上一千八百元以下罰鍰，並加計違規點數一點，道路交通管理
    處罰條例第六十條第二項第二款、第六十三條第一項第一款分別訂有明文。又為
    維護道路交通安全與暢通，公路或警察機關於必要時，得就指定某線道路或某縣
    道路區段禁止或限制車輛、行人通行，或禁止穿越道路，或禁止停車及臨時停車
    ，同條例第五條第一款亦有明文。經查：
（一）南投縣名間鄉濁水村台十六線零至三公里路段，因砂石車日夜奔馳，造成空氣
      污染，影響生活安寧，為確保該路段沿線居民安全及安寧，業經南投縣政府於
      九十一年十月九日，以府授警字第０九一０一七六一六五０號公告為砂石車禁
      行路段，並於同日在沿線設置禁制標誌完竣；惟因該處路段迄無替代道路可供
      砂石車行駛，為考量砂石業者生計，乃經南投縣砂石公會整合業者，與地方協
      調取得共識後做成決議，並報經核可，自九十一年十二月三日起，准予暫時開
      放砂石車行駛，然每日晚間十時起至翌日凌晨六時許，則仍禁止砂石車行駛等
      情，有南投縣政府警察局九十二年一月二日投警交字第０九一００四九六二九
      號函附卷可稽；換言之，台十六線零至三公里，自九十一年十月九日起，本屬
      全面禁止砂石車行駛之路段，而因該處路段無替代道路可供砂石車行駛，乃局
      部開放，在每日之凌晨六時起至當日晚間十時止，容許砂石車行駛。再者，異
      議人與童炫閔係於九十一年十二月六日晚間十時二十四分，分別駕駛曳引車即
      俗稱之砂石車，行經該處路段時，為警攔停，此有異議人交通異議狀在卷可考
      ；又證人童炫閔在本院審理時證稱：（警察攔下來到開單），約隔十分鐘左右
      等語，對照童炫閔之違規通知單上記載其違規時間為十二月六日二十二時三十
      分，可見警員攔停童炫閔之時間，約在晚間十時二十分左右；亦與異議人所述
      被警員攔停之時間，大致相符，足認異議人所述：於當日晚間十時二十四分被
      警員攔停等語屬實。綜合上開二項事證，異議人於晚間十時二十四分被警察攔
      停，而該處路段早於晚間十時起，即已禁止砂石車行駛，顯見異議人確實在禁
      駛時段內行車，其違規事實甚為明確。從而，原處分機關因認異議人違反上開
      南投縣政府公告，而據以裁處異議人罰鍰九百元並計違規點數一點，經核並無
      不合。
（二）異議人雖辯稱：警員故意拖延時間至禁駛時段，方予舉發，而且只以「牌照污
      穢」舉發童炫閔，卻以「行駛公告禁駛時段」之不同理由舉發異議人，有欠公
      平云云，惟縱使按異議人所述之警員攔停時間計算，異議人仍在禁駛二十分鐘
      後，始駕車通過禁駛路段，其明顯違規自不待言，且舉發童炫閔違規之警員為
      劉俊宏，舉發異議人違規之警員為李曜舜，有舉發違規通知單二份在卷可考，
      並非同一警員對相同之違規案例，做不同舉發，是異議人此部分所辯顯屬誤會
      ，無可採取；至不同警員對相類案例為不同之舉發，事涉渠等認事執法之認知
      ，而本件舉發經核既無不合，即不能以彼類此，強指警員執法不公，附予敘明
      。異議人雖又辯稱：伊是在晚上九點四十五分被警察攔下的云云（見異議人九
      十一年十二月二十日異議狀），惟與前揭事證不符，且如異議人在晚間九點四
      十五分遭警員攔停，竟遲至十點三十一分方予舉發，不啻指警員舉發異議人所
      用時間，達四十五分鐘之久；衡諸常情亦難採信。至異議人另辯稱：當天第一
      天禁駛，未給予緩衝時間云云（同上異議狀），按該處本即砂石車禁駛路段，
      並設有禁駛標誌，係因嗣後南投縣政府考量無砂石車行駛之替代道路，而例外
      開放，此如前述，異議人所辯：該處第一天禁駛云云，無疑倒果為因，況且不
      知法令，亦不能作為免責之理由，此觀刑法第十六條規定自明，是異議人此部
      分所辯，仍不足採取。
（三）綜上，本件原處分機關之裁決，經核於法並無不合，異議人所辯亦無可採。從
      而，本件異議為無理由，爰裁定如主文。
據上論斷，應依道路交通案件處理辦法第十九條，裁定如主文。
中        華        民        國    九十二    年    四    月    三      日
                                臺灣桃園地方法院交通法庭
                                      法  官     陳彥宏
右正本證明與原本無異。
如不服本裁定，應於送達後五日內，向本院提出抗告狀。
                                      書記官     翁其良
中        華        民        國    九十二    年    四    月    八      日


司法院資訊處製作；財團法人民間司法改革基金會備份。
